臺灣花蓮地方法院刑事判決　　　　　　　 94年度訴字第310號
公　訴　人　臺灣花蓮地方法院檢察署檢察官
被　　　告　乙○○
　　　　　　　　　　號
上列被告因詐欺等案件，經檢察官提起公訴（94年度偵字第2611
號），及移送併辦（94年度偵字第3282號），本院合議庭裁定改
依簡式審判程序審理，並判決如下：
    主  文
乙○○連續行使偽造私文書，足生損害於他人，處有期徒刑參月
，如易科罰金，以參佰元折算壹日，緩刑貳年。偽造於簽帳單上
「甲○○」之署押共計肆枚，均沒收之。
    事  實
一、乙○○係甲○○之友人，竟趁其受甲○○之委託代為查詢及
    處理信用卡債務，進而持有甲○○所有卡號00000000000000
    00號中國信託商業銀行（下簡稱中國信託銀行）信用卡1 張
    之機會，基於意圖為自己不法所有及行使偽造私文書之概括
    犯意，先後於民國94年5月1日16時32分許，以及同年5月2日
    21時20分許，在位於花蓮縣新城鄉○里路15號之家樂福大賣
    場，以及位於花蓮縣花蓮市○○街一帶之屈臣氏花中分店內
    ，連續持前開甲○○所有信用卡佯為該信用卡之實際持卡人
    ，分別向各該店員詐購價值新臺幣（下同）1782元之商品，
    以及價值549元之隱形眼鏡藥水等物，並均交付上開甲○○
    所有信用卡供店員在印錄機上刷卡辨識，經店員交付1式2聯
    之簽帳單（第1聯持卡人存根聯、第2聯店家存根聯）後，由
    乙○○在第1聯之持卡人存根聯上連續偽造「甲○○」之簽
    名（即署押）各1枚，因該簽帳單之第2聯為複寫紙，而同時
    在各該簽帳單第2聯上又複寫偽造「甲○○」之簽名各一枚
    ，以表示持卡人同意依據信用卡持卡人合約條件，按簽帳單
    之金額付款予發卡銀行，而偽造屬於私文書性質之簽帳單，
    並將該偽造之簽帳單交還予各該店員核對，進而行使該偽造
    簽帳單以刷卡簽帳之方式購物，致使各該店員陷於錯誤，以
    為實際持卡人承認有該些交易行為，而將乙○○所選購之商
    品及簽帳單第1聯之持卡人存根聯簽帳單交予乙○○收執，
    而中國信託銀行亦因此誤認乙○○即為該信用卡持卡人而允
    為代墊簽帳款項，足以生損害於甲○○、中國信託銀行、家
    樂福大賣場及屈臣氏花中分店，嗣經甲○○發覺信用卡消費
    款有異，除向中國信託銀行進行查詢外，並立即報警處理，
    始循線查知上情。
二、案經甲○○訴由花蓮縣警察局新城分局報告臺灣花蓮地方法
    院檢察署檢察官偵查起訴。
    理  由
一、上開犯罪事實，業經被告乙○○於本院審理時自白不諱，核
    與告訴人甲○○於警詢時及偵查中所指述之情節大致相符，
    並有信用卡簽帳單存根聯影2張附卷可資佐證，足認被告自
    白與事實相符，是本件事證明確，被告犯行堪予認定，應依
    法論科。
二、按特約商店之簽帳單或1式3聯（第1聯持卡人存根聯、第2聯
    銀行存根聯、第3聯商店存根聯）或1式2聯（即無前開第2聯
    ），其中第1聯持卡人存根聯供持卡人自己留存，第3聯商店
    存根聯係交特約商店留存，以供日後對帳用之依據，特約商
    店得據此向收單銀行、發卡銀行表示持卡人消費證明，性質
    上自屬於私文書無疑。是以信用卡作為支付方法之交易行為
    ，商店所使用之簽帳單係1式2聯或1式2聯，持卡人於特約商
    店已填妥交易標的及金額等應記載事項之簽帳單上簽名，即
    係表示持卡人承認有此交易行為之意思，該簽帳單之每1聯
    ，自均屬有關權利義務證明之私文書，不因其用途不同而有
    異（最高法院89年度臺上字第5820號判決意旨參照）。準此
    ，則被告於該私文書第1聯上偽簽署名（因複寫而於第2聯以
    下同有該偽簽署名），表示該等消費之證明並持以行使，已
    足生損害於商店、中國信託銀行及甲○○。又被告冒用他人
    信用卡購物，並於簽帳單上偽簽他人姓名，使商店陷於錯誤
    ，誤以為被告即係原持卡人，而交付其一定之財物，應與詐
    欺取財罪之構成要件相符。再者，商店因誤信冒用持卡人為
    真正持卡人，而交付一定之財物，即受有欺罔，雖特約商店
    可自發卡銀行請求支付帳款，但因持卡人並無法依約於限期
    內清償買賣價金，發卡銀行實已受有相當之損害。
三、是核被告所為，係犯刑法第216條之行使第210條偽造私文書
    罪及同法第339條第1項之詐欺取財罪。又被告以1行為而同
    時偽造署名於簽帳單之持卡人存根聯及商店存根聯，係屬單
    純1罪；被告偽造「甲○○」之簽名為其偽造簽帳單之部分
    行為，不另論罪，且其偽造私文書後，復持以行使，則偽造
    之低度行為應為行使之高度行為所吸收，亦不另論罪。再被
    告先後2次行使偽造私文書及詐欺取財之犯行，均時間緊接
    ，方法相同，所犯屬構成要件相同之罪，顯係基於概括之犯
    意反覆為之，為連續犯，應各依刑法第56條之規定論以1罪
    ，並加重其刑。另被告所犯前開連續行使偽造私文書罪及連
    續詐欺取財罪間，復有方法結果之牽連關係，為牽連犯，應
    依刑法第55條之規定，從一重之連續行使偽造私文書罪處斷
    。
四、爰審酌被告並無任何前科紀錄，素行非差，且於本件坦承犯
    行，犯後態度尚稱良好，並已與告訴人達成和解，同時斟酌
    其所盜刷信用卡購物之金額不多，對於告訴人、原發卡銀行
    及各該特約商店所造成之損害均屬有限等一切情狀，量處如
    主文所示之刑，並諭知易科罰金之折算標準。又被告前未曾
    受有期徒刑以上刑之宣告，有臺灣高等法院被告前案紀錄表
    1份在卷可憑，其因一時失慮，致罹刑章，犯後並深表悔意
    ，經本次罪刑之宣告，爾後當能謹慎其行，安分守法，諒無
    再犯之虞，本院因認對所宣告之刑以暫不執行為適當，爰併
    諭知緩刑二年，以啟自新。至偽造於簽帳單上之「甲○○」
    署押，因信用卡消費簽帳單之款式，雖有另含信用卡中心存
    查聯之1式3聯款式，然卷附之2張消費簽帳單影本均僅特約
    商店存根聯，並無信用卡中心存根聯，其中家樂福商店簽帳
    單影本1張，更載有2聯式之字樣，應僅得證明被告每次刷卡
    消費之時，係在客戶存根聯與特約商店存根聯之2聯式簽帳
    單上偽造「甲○○」之署押，是本件偽造之「甲○○」署押
    共計有4枚，均應依刑法第219條之規定，併予宣告沒收之。
五、末按「除被告所犯為死刑、無期徒刑、最輕本刑為3年以上
    有期徒刑之罪或高等法院管轄第一審案件者外，於前條第1
    項程序進行中，被告先就被訴事實為有罪之陳述時，審判長
    得告知被告簡式審判程序之旨，並聽取當事人、代理人、辯
    護人及輔佐人之意見後，裁定進行簡式審判程序。」刑事訴
    訟法第273條之1第1項定有明文。查本件被告乙○○所刑法
    第216條及第339條第1項之罪，其法定刑均非最輕本刑為3年
    以上有期徒刑之罪，且被告於本院94年10月13日準備程序進
    行中，復就被訴之犯罪事實之均為有罪之陳述，經告知被告
    簡式審判程序之旨，被告及公訴人對於本件改依簡式審判程
    序審理均表示同意，是本院即依前揭刑事訴訟法規定，裁定
    本件進行簡式審判程序，併此敘明。
據上論斷，應依刑事訴訟法第273條之1第1項、第299條第1項前
段，刑法第56條、第216條、第210條、第339條第1項、第55條、
第41條第1項前段、第219條、第74條第1款，罰金罰鍰提高標準
條例第1條前段、第2條，判決如主文。
本案經檢察官張立中到庭執行職務。
中　　華　　民　　國　　94　　年　　10　　月　　27　　日
　　　　　　　　　 臺灣花蓮地方法院刑事第三庭
                               法　官　楊仲農
上列正本證明與原本無異。
如對本判決不服，應於送達後10日內，向本院提出上訴狀（應抄
附繕本）告訴人或被害人如對於本判決不服者，應具備理由請求
檢察官上訴，其上訴期間之計算係以檢察官收受判決正本之日期
為準。
                               書記官
中　　華　　民　　國　　94　　年　　10　　月　　27　　日
